臺灣臺北地方法院刑事判決　　　　　　　 96年度訴字第919號
公　訴　人　臺灣臺北地方法院檢察署檢察官
被　　　告　甲○○
選任辯護人　郭登富律師
　　　　　　王耀安律師
上列被告因違反槍砲彈藥刀械管制條例案件，經檢察官提起公訴
（96年度偵緝字第1323號），本院判決如下：
    主  文
甲○○無罪。
    理  由
一、公訴意旨略以：緣民國96年1 月6 日凌晨5 時20分許，葉敏
    鴻（業經不起訴處分）在臺北市○○區○○街晴光市場夜市
    吃宵夜時，以言語調戲丙○○之女友陳思蓓，遭丙○○之友
    人乙○○制止，雙方並進而互毆，葉敏鴻不敵迅即逃至臺北
    市中山區○○○路○ 段30號1 樓，向在場之友人丁○○（現
    經臺灣高等法院96年度上訴字第2788號審理中）求援，丁○○乃即率同被告甲○○，及真實姓名年籍不詳之「吳仁傑」
    、「小周」、「良玉」等偕同葉敏鴻返回現場，欲討回公道
    。詎雙方群體鬥毆後，被告甲○○等人均不敵，葉敏鴻更受
    傷倒地，丁○○遂至臺北市中山區○○○路○ 段34號旁防火
    巷內1 輛無人使用之攤販車內取出藏放之義大利BERETTA 廠
    84Ｆ型口徑9mm 制式半自動手槍1 支（含彈匣1 個，槍枝管
    制編號0000000000）、子彈7 顆後折返現場，先對空鳴槍2
    發示警後，被告甲○○明知未經許可，不得持有槍彈，竟基
    於非法持有槍彈之犯意，收受丁○○交付之上開槍彈而持有
    之。嗣丁○○發現對方有人大喊空包彈，並朝渠等衝過來，
    丁○○乃即自被告甲○○手中取回手槍，朝地面射擊數發，
    而擊中陳思蓓頸部，致陳思蓓受有槍傷併氣管破裂等傷害，
    葉敏鴻亦遭丙○○等人毆打成傷（傷害部分均未據告訴）。
    嗣丁○○於偵查機關發覺上情後，於翌日晚間11時30分許，
    向臺北市政府警察局中山分局投案，並為警扣得上述手槍1
    支、彈匣1 個，因認被告甲○○涉犯槍砲彈藥刀械管制條例
    第七條第四項未經許可持有手槍、第十二條第四項未經許可
    持有子彈罪嫌。
二、按犯罪事實應依證據認定之，無證據不得認定其犯罪事實，
    又不能證明被告犯罪者，應諭知無罪之判決，刑事訴訟法第
    一百五十四條第二項、第三百零一條第一項定有明文。再事
    實之認定，應憑證據，如未能發現相當證據，或證據不足以
    證明，自不能以推測或擬制之方法，為裁判基礎，最高法院
    40年台上字第86號判例要旨參照，此乃無罪推定原則及證據
    裁判主義之當然要求。次按認定犯罪事實，所憑之證據，雖
    不以直接證據為限，間接證據亦包括在內，然無論直接或間
    接證據，其為訴訟上之證明，須於通常一般之人均不致於有
    所懷疑，而得確信其為真實之程度者，始得據之為有罪之認
    定，倘其證明尚未達到此一程度，而有合理性懷疑之存在時
    ，即無從為有罪之認定；刑事訴訟法第一百六十一條第一項
    規定：檢察官就被告犯罪事實，應負舉證責任，並指出證明
    之方法。因此，檢察官對於起訴之犯罪事實，應負提出證據
    及說服之實質舉證責任。倘其所提出之證據，不足為被告有
    罪之積極證明，或其指出證明之方法，無從說服法院以形成
    被告有罪之心證，基於無罪推定之原則，自應為被告無罪判
    決之諭知，最高法院76年台上字第4986號、92年台上字第12
    8 號判例要旨可資參照。
三、訊據被告甲○○固對起訴書指訴之內容不爭執，惟堅決否認
    有何未經許可持有制式槍枝、子彈之罪嫌，辯稱：扣案槍枝
    、子彈均非其所有；再者，本件丁○○開槍後，因其適在丁○○身旁，丁○○遂將槍、彈塞在伊手中，然其尚在害怕、
    慌張，不知如何處理時，丁○○即因對方衝上前，又將槍、
    彈取回，是整個過程中，槍、彈在其手上之時間未逾30秒，
    與槍砲彈藥刀械管制條例第七條第四項、第十二條第四項構
    成要件所稱之「持有」有間等語。
四、按槍砲彈藥刀械管制條例第七條第四項及第十一條第三項之
    所謂持有，係指執持占有之謂。必將之置於自己管領之下，
    即實力支配狀態中，始為相當（最高法院79年度台上字第43
    51號判決意旨參照）。是苟主觀上欠缺此犯意，僅因偶然之
    事由，而有短暫執持子彈之舉動，此單純之舉動，尚難與應
    受違法評價之持有子彈犯罪行為等視。經查，扣案手槍（槍
    枝管制編號0000000000）經性能檢驗法、比對顯微鏡比對法
    鑑驗，認係義大利BERETTA 廠84Ｆ型口徑9mm 制式半自動手
    槍，槍號E08290Y ，槍管內具6 條右旋來復線，機械性能良
    好，可擊發同口徑制式子彈，具殺傷力，固有內政部警政署
    刑事警察局96年2 月6 日刑鑑字第0960008375號槍彈鑑定書
    在卷可憑。然證人丁○○於偵查中供述：「對空開2 槍，然
    後我把槍交給甲○○」（見偵卷第80頁）、「當時我們到現
    場，我先被打．．他們接著打葉敏鴻，葉就叫我回去拿槍．
    ．我對空鳴2 槍，因為葉還在被打。開槍後對方沒有退，還
    逼過來。最後的5 槍可能是往地上打，結果噴起來了。」（
    見偵卷第98頁）等語，且於本院95年訴字第628 號案件審理
    中坦承上情無諱，本院並衡量證人丙○○、乙○○雖經本院
    傳喚未到，然其等於偵查中：「（問：丁○○等人第一次來
    的時候就有帶槍？）丁○○開槍應該是第二次回來的時候才
    開槍。」（見同卷第129 頁）之證述，與丁○○上開供述之
    情節大致相符，應堪採認，綜合判斷之，足認被告甲○○確
    僅在丁○○2 次開槍間，短暫持有具殺傷力之槍、彈。惟以
    被告係在雙方鬥毆、丁○○甫開2 槍、現場實甚混亂之際，
    突受丁○○交付槍、彈以觀，其主觀上是否有非法持有槍、
    彈之犯意，誠屬有疑，揆諸前揭所述，本院實難僅憑被告客
    觀上甚為短暫之執持具殺傷力槍、彈之偶然事由，遽認其有
    將槍、彈置於自己實力支配管領之下之認識。此外，本院復
    查無其他積極證據足以證明被告確有公訴人指訴之犯行，揆
    諸前開說明，應為無罪之諭知。
據上論斷，應依刑事訴訟法第三百零一條第一項前段，判決如主
文。
本案經檢察官蔡宏展到庭執行職務。
中　　華　　民　　國　　96　　年　　8 　　月　　28　　日
　　　　　　　　　        刑事第三庭
                              審判長法  官  黃雅芬
                                    法　官　游士珺
                                    法　官　王幸華
以上正本證明與原本無異
如不服本判決應於送達後10日內向本院提出上訴狀
           　　 　　　　　　　　    書記官　陳泰寧
中　　華　　民　　國　　96　　年　　8　　 月　　28　　日
